臺灣基隆地方法院刑事判決　　　　　　　　96年度訴字第87號
公　訴　人　臺灣基隆地方法院檢察署檢察官
被　　　告　乙○○
　　　　　　　　　　（現另案在臺灣基隆監獄基隆分監執行中
上列被告因毒品危害防制條例案件，經檢察官提起公訴（96年度
毒偵字第48號），被告就被訴事實為有罪之陳述，本院合議庭裁
定由受命法官獨任進行簡式審判程序審理，判決如下：
    主  文
乙○○施用第一級毒品，累犯，處有期徒刑拾月。
    事  實
一、乙○○前於民國88年間、89年間因竊盜案件，分別經臺灣士
    林地方法院以88年度易字第1483號判處有期徒刑4 月、本院
    以89年度訴字第469號判處有期徒刑9月確定，嗣經本院裁定
    定應執行有期徒刑1年確定，於89年11月4日入監執行，迄90
    年10月26日縮刑期滿執行完畢。
二、乙○○又因施用第二級毒品案件，經本院以89年度毒聲字第
    2145號裁定送觀察、勒戒，於90年1月2日入勒戒所，嗣因認
    無繼續施用毒品之傾向，由臺灣基隆地方法院檢察署檢察官
    於90年1 月18日以89年度毒偵字第2381號為不起訴處分確定
    ，並於同年月20日執行完畢釋放出所。復因連續施用第一級
    毒品案件，經同署檢察官以94年度毒偵字第3301號提起公訴
    ，經本院於95年5月22日以95年度訴字第324號判處有期徒刑
    7 月，復經臺灣高等法院於95年8 月23日以95年度上訴字第
    24 17號撤銷原判決，改判處有期徒刑9月，再經最高法院於
    95 年11月9日以95年度台上字第6204號駁回上訴確定。詎其
    未戒除毒癮，明知海洛因業經公告列為毒品危害防制條例之
    第一級毒品，不得非法持有、施用，仍基於施用第一級毒品
    海洛因之犯意（起訴書誤繕為「基於反覆持續施用第一級毒
    品之包括犯意」。業經蒞庭檢察官當庭更正刪除），於95年
    10 月15日晚間某時許，在臺北縣瑞芳鎮建基新村10號之1住
    處內，以將第一級毒品海洛因加水稀釋後，再以針筒注射之
    方式，施用第一級毒品海洛因1 次，嗣因乙○○另涉犯竊盜
    案件，為警於95年10月16日下午1 時50分許，在臺北縣瑞芳
    鎮○○街185之1號前查獲後，經其同意採集其尿液送驗結果
    ，呈嗎啡陽性反應，始知上情。
三、案經臺北縣政府警察局瑞芳分局報請臺灣基隆地方法院檢察
    署檢察官偵查起訴。
　　理　由
一、本件被告乙○○所犯為毒品危害防制條例第10條第1 項之施
    用第一級毒品罪，非死刑、無期徒刑、最輕本刑為3 年以上
    有期徒刑之罪，或高等法院管轄第一審之案件，被告於本院
    準備程序中，就被訴事實為有罪之陳述，經告以簡式審判程
    序之旨，並聽取檢察官、被告之意見後，本院合議庭裁定由
    受命法官進行簡式審判程序，是本件之證據調查，依刑事訴
    訟法第273條之2規定，不受同法第159條第1項、第161條之2
    、第161條之3、第163條之1及第164條至第170條規定之限制
    ，合先敘明。
二、上揭事實業據被告乙○○於本院審理時坦承不諱，且被告於
    95年10月16日為警採取其親自排放之尿液，送請臺灣檢驗科
    技股份有限公司，以氣相層析質譜儀分析法確認檢驗結果，
    呈嗎啡陽性反應，此有該公司於95年11月6 日出具之濫用藥
    物尿液檢驗報告1 份在卷可稽，而以該公司所用之氣相層析
    質譜儀分析法之精確度而論，應可剔除「偽陽性反應」之可
    能（行政院國軍退除役官兵輔導委員會臺北榮民總醫院83年
    3月1日北總內字第01855號、同年4月7日北總內字第030
    59號函參照），該檢驗結果自可憑信，堪認被告上開自白與
    事實相符，堪以採信。
三、按毒品危害防制條例於92年7月9日修正公布，自93年1月9日
    施行，其中第20條、第23條將施用毒品之刑事處遇程序，區
    分為「初犯」及「5年內再犯」、「5年後再犯」。依其立法
    理由之說明：「初犯」，經觀察、勒戒或強制戒治後，應為
    不起訴處分或不付審理之裁定；經觀察、勒戒或強制戒治執
    行完畢釋放後，「5 年內再犯」者，因其再犯率甚高，原實
    施之觀察、勒戒及強制戒治既已無法收其實效，爰依法追訴
    或裁定交付審理。至於經觀察、勒戒或強制戒治執行完畢釋
    放後，「5 年後再犯」者，前所實施之觀察、勒戒或強制戒
    治已足以遮斷其施用毒品之毒癮，為期自新及協助其斷除毒
    癮，仍適用「初犯」規定，先經觀察、勒戒或強制戒治之程
    序。從而依修正後之規定，僅限於「初犯」及「5 年後再犯
    」二種情形，始應先經觀察、勒戒或強制戒治程序。倘被告
    於5年內已再犯，經依法追訴處罰，縱其第3次（或第3 次以
    上）再度施用毒品之時間，在「初犯」經觀察、勒戒或強制
    戒治執行完畢釋放5年以後，已不合於「5年後再犯」之規定
    ，且因已於「5 年內再犯」，顯見其再犯率甚高，原實施觀
    察、勒戒或強制戒治，已無法收其實效，即應依該條例第10
    條處罰（最高法院95年度第7 次刑事庭會議、95年度台非字
    第280號、第268號判決意旨參照）。經查，被告前因第1 度
    施用毒品案件，經本院以89年度毒聲字第2145號裁定送觀察
    、勒戒，於90年1月2日入勒戒所，嗣因認無繼續施用毒品之
    傾向，由臺灣基隆地方法院檢察署檢察官於90年1 月18日以
    89年度毒偵字第2381號為不起訴處分確定，並於同年月20日
    執行完畢釋放出所；復因第2 度施用毒品案件，經同署檢察
    官以94年度毒偵字第3301號提起公訴，經本院於95年5 月22
    日以95年度訴字第324號判處有期徒刑7月，復經臺灣高等法
    院於95年8 月23日以95年度上訴字第2417號撤銷原判決，改
    判處有期徒刑9月，再經最高法院於95年11月9日以95年度台
    上字第6204號駁回上訴確定等情，此有臺灣高等法院被告前
    案紀錄表、前開不起訴處分書、起訴書、判決書在卷可稽。
    是以，被告於上開經觀察、勒戒執行完畢釋放後5 年內，復
    因第2 度施用毒品，先後經法院判處罪刑確定後，再為本案
    施用第一級毒品犯行，故本案雖係在被告初犯經觀察、勒戒
    執行完畢釋放後5年後所犯，然因被告已於5年內再犯而經依
    法追訴處罰，揆諸前揭說明，仍應依法論科。
四、查海洛因為毒品危害防制條例第2 條第2項第1款所規定之第
    一級毒品，被告予以施用，核其所為，係犯同條例第10條第
    1 項之施用第一級毒品罪。被告施用毒品期間持有第一級毒
    品之低度行為，為施用之高度行為所吸收，不另論罪。另查
    ，被告曾有犯罪事實欄所載犯罪之科刑及刑之執行完畢情形
    ，有臺灣高等法院被告前案紀錄表在卷可稽，其5 年內故意
    再犯有期徒刑以上之本罪，為累犯，應依法加重其刑。爰審
    酌被告前因施用毒品經觀察勒戒、刑事判決後，猶不知戒惕
    ，復再施用第一級毒品，無視於毒品對於自身健康之戕害及
    國家對於杜絕毒品犯罪之禁令，顯無戒斷之決心，然念及其
    前開犯罪係戕害自身，尚未害及他人，且犯罪後復坦承犯行
    ，態度尚佳等一切情狀，量處如主文所示之刑，以資儆懲。
據上論斷，應依刑事訴訟法第273條之1第1項、第299 條第1項前
段，毒品危害防制條例第10條第1 項，刑法第11條前段、第47條
第1項，判決如主文。
本案經檢察官甲○○到庭執行職務。
中　　華　　民　　國　　96　　年　　2 　　月　　27　　日
                  刑事第二庭  法  官  許心
以上正本證明與原本無異。
如不服本判決應於收受本判決後10日內向本院提出上訴書狀，其
未敘述上訴理由者，並得於提起上訴後10日內向本院補提理由書
狀（均須按他造當事人之人數附繕本。）「切勿逕送上級法院」
中　　華　　民　　國　　96　　年　　2 　　月　　27　　日
                              書記官  邱李和
附錄本判決論罪之法條：
毒品危害防制條例第10條
施用第一級毒品者，處6月以上5年以下有期徒刑。
施用第二級毒品者，處3年以下有期徒刑。
